臺灣板橋地方法院刑事判決　　　　　　　　　　　　　九十三年度訴字第七五三號
　　公　訴　人　臺灣板橋地方法院檢察署檢察官
　　被　　　告　甲○○
　　指　　　定
　　義務辯護人　林玉芬律師
右列被告因強盜案件，經檢察官提起公訴（九十三年度偵字第六四九號），本院判決
如左：
    主  文
甲○○攜帶兇器竊盜，因防護贓物、脫免逮捕，而當場施以脅迫，處有期徒刑柒年貳
月。
    事  實
一、甲○○基於意圖為自己不法所有的犯意，於民國九十二年十二月二十日上午九時
    五分許，攜帶客觀上可為兇器使用的鐵撬、鐵鎚、鐵鉗各一支及螺絲起子二支，
    至臺北縣板橋市○○○路○段二十五號（即同路段十九之五號）三樓，趁該處房
    門未上鎖，推門入內徒手竊取分屬乙○○、丙○○所有之布製玩偶三個、鑰匙一
    串三支（無故侵入住宅部分未據告訴），得手後正欲離去時，為丙○○發現追呼
    抓賊，乙○○聞聲見及旋即追捕，不料甲○○為防護贓物及脫免逮捕，竟分持上
    述鐵鎚、鐵撬作勢欲攻擊乙○○，並恫稱「不要過來，過來我就讓你死。」等脅
    迫語詞，適現場真實姓名年籍不詳之民眾見狀，上前協助乙○○將甲○○制伏，
    並報警於同日九時三十分許經警到場處理，且扣得甲○○所竊取之布製玩偶三個
    、鑰匙一串三支（均已由警方發還被害人），以及撿拾而非屬其所有之螺絲起子
    二支，及鐵撬、鐵鎚、鐵鉗、手電筒各一支，因悉上情。
二、案經丙○○、乙○○訴由臺北縣政府警察局板橋分局移由臺灣板橋地方法院檢察
    署檢察官偵查起訴。
    理  由
一、訊據被告甲○○固坦承有於上述時、地為竊盜犯行，並起出螺絲起子二支，及鐵
    撬、鐵鎚、鐵鉗、手電筒各一支等情不諱；惟矢口否認有何強盜犯行，辯稱：從
    頭到尾都沒有攻擊乙○○，也沒有對乙○○說過：你若過來，我就讓你死這句話
    等語置辯；辯護律師辯護意旨則以：被告行為並不該當於刑法第三百二十九條的
    準強盜罪，證人乙○○偵審中證言，顯屬矛盾，在不停的追逐中被告亦無時間拿
    出乙○○所言的工具作勢攻擊，縱使認為證人乙○○的證述可採，與前所犯竊盜
    罪也是個別犯意，而應論以恐嚇罪等云云。
二、玆就本院認定被告犯罪的證據暨得心證的理由，說明如左：
    (一)、被告如何為本件準強盜的犯行，業據：
    １、證人丙○○證稱略以：當天準備要上班，去盥洗出來門沒鎖，要進去時已被
        反鎖，就敲門有人來開門，不認識開門的人，他神色很緊張說：有人在追他
        ，他躲到我的房間，我們那一層樓住有兩戶，我們那一戶只有我一個人住，
        外面的鐵門平常不關，以前沒有見過被告，他請我放他走，突然間拔腿就跑
        ，我就喊抓賊、抓賊，房東的女婿乙○○有聽到，後來的事情我就不清楚，
        到外面時，被告已經被抓、壓在地上，我跑到外面一樓時，看到被告攜帶物
        品掉落地上，但是什麼物品，時間久遠沒有什麼印象，與被告照面的時間只
        有在房門口那一瞬間，被告沒有攻擊我，他手上拿一個包包，我要他打開給
        我看，但沒看清楚。被告的包包是揹在肩上。（與被告照面，被告是否向你
        道歉，他的態度？）被告有跟我說對不起，但我要確定我有沒有掉東西才讓
        他走，當時被告態度良好。（今日所言與之前警偵訊時所言是否相同？）警
        訊時我所言實在，現在記憶有點模糊，應該以警詢時所言比較正確，當時確
        實有以台語說：抓賊、抓賊。（警詢時說：被告一個紙袋裡面有類似鐵器等
        作案工具？）當時所言沒錯（見本院九十三年十二月七日審判筆錄）等語，
        基此而觀，被告於竊盜後被發現，肩背包包而逃，逃跑時已經邊跑邊掉落所
        攜帶的物品，已可確信，則其於掉落後隨即可以拾用，不生疑義，辯護意旨
        認為其無時間拿出工具一節，應屬誤會。
    ２、證人乙○○證稱：伊發現後門被撬壞，木門壞掉不能進去，就聯絡鎖匠，經
        鎖匠開門，因鎖被破壞，不能閉合，想把門恢復可以關起來的時候，聽到住
        家二樓那邊，就是十九之五號（即同路段二十五號）二樓樓梯那邊，傳來抓
        賊聲，轉頭剛好看到嫌犯從我家十九之五號衝下來，聽到有人說抓賊，我拔
        腿就追，追了一條半街，在南雅南路一段鐵工廠附近追到嫌犯，在追逐的過
        程，叫嫌犯不要跑，嫌犯一手拿著鐵撬，一手拿著鐵鎚，並以臺語說：「不
        要過來，過來我就讓你死」，然後我們一位鄰居吳先生，從後面趕到，吳先
        生先以掃把丟向嫌犯，嫌犯用手把掃把架開時，我就用砧板從他的臉上甩下
        去，他跌下去，我就制伏他，並報案通知警察來處理，警察大約二十分鐘後
        趕到，這期間嫌犯被我壓制在地上，沒有攻擊我，也沒有攻擊其他人，‧‧
        之後我就把他交給警察。鐵鉗、螺絲起子是在追逐過程中，嫌犯邊跑邊遺落
        在現場。聽到喊抓賊的時候第一眼與嫌犯照面，然後開始追。‧‧‧追逐過
        程中看到被告左手有一個塑膠袋，右手有一個東西，當時打赤腳追逐，剛開
        始追時，看到被告手上有東西，但不知道是什麼，不敢太靠近，但一直追逐
        沒有離開視線，追到第四個轉角，被告要回頭攻擊我，這時才發覺被告攜帶
        的是鐵撬、鐵鎚，剛好鄰居趕到丟掃把，我才利用空檔丟砧板，隨後將他制
        伏（見本院九十三年十一月九日審判筆錄）等語。由此得悉，證人乙○○係
        聽聞另一證人丙○○呼喊抓賊後見及被告隨後追捕，顯然可見。
    ３、承上就證人二人所述的整體發生過程知悉先由丙○○發現呼喊抓賊，其後乙○○聞悉，隨即追逐，時間未有間斷，空間亦屬連繫，則案發進行過程上仍
        為當場，行為過程上無從分割，應無辯護所指的犯意分別可言；又證人即被
        害人乙○○即行追躡進行中，猝遇鐵撬、鐵鎚逼近，生命旦夕危及，顯已脅
        迫抑制被害人；再者，被告竊得財物後，見有人在後追捕，既持其所攜帶的
        兇器鐵鎚、鐵撬面對面嚇令追捕的人，可見該物係被告隨身攜帶之物，當屬
        無疑，否則其當無一見追捕時，即能適時取出之理，亦無於行為後未幾，即
        經警當場查獲扣案之合理性說明，此與被告所供係其於一樓處撿拾取得攜帶
        暨證人丙○○、乙○○證述為被告攜帶者，均不相違背。因認被告主觀上確
        係基於攜帶兇器為竊行之犯意，並已經著手實施竊行，其後他人追呼進行中
        客觀上復為脅迫行為，灼然至明。
    (二)、此外，復有扣案的鐵撬、鐵錘、鐵鉗、手電筒各壹支、螺絲起子貳支；以及
        贓物領據二紙在卷足佐。至於證人乙○○於本院審理時陳稱該布製玩偶非其
        所有一節，惟查其於警偵訊中已經明確陳述為其遭竊之物，並已簽認領回在
        卷，因此其於警訊中之陳述有較為可信之特別情形，且為證明犯罪事實所必
        要者，仍得作為證據（刑事訴訟法第一百五十九條之二參照）；綜上，被告
        所辯，顯係飾卸，核無足採，本案事證已經積極明確，被告犯行，足以認定
        。又辯護人聲請傳喚證人「吳先生」一節，惟本案待證事項積極明確，已如
        上述，並無再調查之必要，是屬不必要證據，所為聲請，核無必要，併此說
        明。
三、論罪科刑情形：
    (一)、查螺絲起子、鐵撬、鐵鎚、鐵鉗等為日常所用物件，本即為具起、撬、鎚、
        剪等各項功能不一之利器，客觀上均足為危害人的生命、身體，皆可為兇器
        使用，無疑。
    (二)、按刑法第三百二十九條之以強盜論者，即以強盜罪相當條文處罰之意，並非
        專以第三百二十八條第一項之強盜罪，故第三百三十條所謂犯強盜罪，不僅
        指自始犯強盜罪者而言，即依第三百二十九條以強盜論者，亦包括之，如此
        項準強盜有第三百二十一條第一項各款情形之一，自應依第三百三十條論處
        （最高法院二十五年度上字第六六二六號、四十二年度臺上字第五二三號判
        例意旨參照）。復按攜帶兇器強盜罪之所謂兇器，種類並無限制，凡客觀上
        足以對人之生命、身體、安全構成威脅，具有危險性之物件者均屬之，且祇
        須強盜時有攜帶此種具有危險性之兇器即為已足，並不以使用為必要（同上
        法院九十一年度臺上字第四○七八號判決意旨參照）。又按刑法第三百二十
        九條所謂之當場，並不以實施竊盜或搶奪之行為人尚未離去現場為限，即已
        離盜所而尚在他人跟蹤追躡中者，仍不失為當場（同上法院二十八年度上字
        第一九八四號判例意旨參照）；本案被告所為一個竊盜犯行，同時侵害二人
        之財產管領權，為同種想像競合犯；復於竊得財物，得手後，分經證人一路
        接續追捕，被告即持所攜帶的鐵撬、鐵錘指向證人，嚇令其不得靠近，是知
        ，被告攜帶兇器行竊後，於始終追躡過程中，為防護贓物、脫免逮捕而當場
        持攜帶的兇器對追捕者施以脅迫，依上說明，核其所為，係犯刑法第三百二
        十九條之準強盜罪，而有同法第三百二十一條第三款之情形，應以同法第三
        百三十條第一項之加重強盜罪論處。
    (三)、爰審酌被告時值青壯，本應奮發向上，利己利人，詎捨此不由，反攜帶兇器
        竊取他人財物，其後又施以脅迫，嚴重漠視他人權益，併其犯罪動機、目的
        、手段、所竊財物價值，危害程度，以及犯罪後態度暨綜合其他偵審進行中
        的一切情狀等，於法定刑度範圍內從輕量處如主文所示之刑。
    (四)、扣案之鐵撬、鐵鎚、鐵鉗、手電筒各壹支、螺絲起子貳支，被告辯稱係在樓
        下轉角處撿到等語，然既係撿拾，當非其所有之物，公訴人復未舉證證明該
        等物件為被告所有，則不能證明為被告所有之物，應不為沒收宣告，附此敘
        明。
據上論斷，應依刑事訴訟法第二百九十九條第一項前段，刑法第三百三十條第一項、
第三百二十九條，判決如主文。
本案由檢察官壽勤偉、蔡元仕提起公訴，經檢察官魏正杰到庭執行職務。
中　　　華　　　民　　　國　　九十三　　年　　 十二 　　月　　二十一　　日
                                臺灣板橋地方法院刑事第四庭
                                    審判長法  官  李麗玲
                                          法  官  鄧雅心
                                          法  官  黎錦福
右正本證明與原本無異。
如不服本判決，應於判決送達後十日內向本院提出上訴狀 (應附繕本)，上訴於臺灣
高等法院。
                                          書記官  蔡麗春
中　　　華　　　民　　　國　　九十三　　年　　 十二 　　月　　二十一　　日
附錄本案論罪科刑法條全文：
中華民國刑法第三百二十九條
竊盜或搶奪，因防護贓物、脫免逮捕或湮滅罪證，而當場施以強暴脅迫者，以強盜論
中華民國刑法第三百三十條
犯強盜罪而有第三百二十一條第一項各款情形之一者，處七年以上有期徒刑。
前項之未遂犯罰之。
